【裁判字號】    97,國小上,2
【裁判日期】    970630
【裁判案由】    國家賠償
【裁判全文】
臺灣臺北地方法院民事裁定             97年度國小上字第2號
上  訴  人  甲○○
上列上訴人與被上訴人台北市政府環境保護局木柵垃圾焚化廠、
台北市政府環境保護局、台北市政府人事處等間請求國家賠償事
件，上訴人對於中華民國96年12月27日本院台北簡易庭96年度北
國小字第9號第一審判決提起上訴，本院裁定如下：
    主  文
上訴駁回。
第二審訴訟費用新台幣壹仟伍佰元由上訴人負擔。
    理  由
一、按對於小額程序第一審裁判之上訴或抗告，非以其違背法令
    為理由，不得為之；上訴狀內應記載上訴理由，表明下列各
    款事項︰（一）原判決所違背之法令及其具體內容。（二）
    依訴訟資料可認為原判決有違背法令之具體事實，民事訴訟
    法第436條之24第2項、第436條之25定有明文。又按對於小
    額程序之第一審裁判提起上訴時，如係以第一審判決有不適
    用法規或適用法規不當為上訴理由時，其上訴狀或理由書應
    有具體之指摘，並揭示該法規之條項或其內容。若係成文法
    以外之法則，應揭示該法則之旨趣；其為經驗法則、證據法
    則者，亦應具體指摘揭示該經驗法則或證據法則；倘為司法
    院解釋或本院之判決，則應揭示該判解之字號或其內容，上
    訴狀或理由書如未依此項方法表明者，即難認為已對小額程
    序之第一審判決之違背法令有具體之指摘，其上訴自難認為
    合法（最高法院71年台上字第314號及70年台上字第720號判
    例參照）。再按為貫徹小額程序之簡速性，避免因上訴或抗
    告費時，不符訴訟利益，小額事件之裁判原則上宜於第一審
    確定，惟第一審裁判如有違背法令情事者，為保障當事人權
    益，自應許其上訴或抗告於第二審，故明定對於小額程序之
    第一審裁判，非以其違背法令為理由，不得上訴或抗告，從
    而如仍為上訴，即屬上訴不合程式，第二審法院應依同法第
    436條之32第2項準用第444條第1項以裁定駁回之。
二、上訴人上訴意旨略以：被上訴人等對於行政院90年2月5日台
    90人政給字第210266號函，有故意或過失的曲解（指選擇性
    解釋與審核）可支領環境保護機關專業人員專業加給資格（
    指又要有工程職系資格、又要有工作職掌相符雙重認定支領
    該加給條件），查被上訴人台北市政府環境保護局木柵垃圾
    焚化廠（下稱木柵廠）90年2月20日北市環木焚人字第90600
    58100號函、被上訴人台北市政府環境保護局（下稱環保局
    ）90年3月8日北市環人字第9020563500號函、台北市政府90
    年3月19日府人四字第9002779500號函，在報領環保專業加
    給時同意且認定伊得支領環保專業加給（如上開2函伊列冊
    於第60位、陳昭如是第25位、王延昌及黃玉婷未於冊內），
    由此可知被上訴人台北市政府人事處（下稱人事處）、木柵
    廠自始即認定以工程職系資格是可支領環境保護機關專責人
    員專業加給。再台北市政府90年4月17日府人四字第9004331
    300號函旨揭：「准技術人員改支領環境保護機關專業人員
    專業加給」、木柵廠91年10月8日北市環木焚人字第0916033
    080000號函暨環保局91年10月30日北市環人字第0913330150
    0號函，再報領環保專業加給時亦認定以工程職系資格得支
    領環境保護機關專業人員專業加給（上開2函旨揭含行政、
    勞工安全等項目，伊列冊於第67位即最後一位、陳昭如是第
    34位、黃玉婷是第38位、王延昌是第58位），惟此時陳昭如
    、黃玉婷、王延昌冊列職務說明書及工作項目和實際工作項
    目不符，陳昭如實際工作項目是敦親睦鄰案件和民眾參觀案
    件接受申請、發文同意等，黃玉婷實際工作項目是政風室助
    理及民眾參觀案件同批人數超過50人協助接待、王延昌實際
    工作項目是第三組研考業務、伊實際工作項目是民眾參觀案
    件現場解說員及工廠勞安稽查員。至台北市政府91年12月23
    日府人四字第09125737100號函謂：「表列3個廠共10人（含
    上訴人）工作項目及職掌...... 似有未合，宜再檢討.....
    . 」，後至環保局92年2月12日北市環人字第09230235500號
    函旨揭提出申復表列3個廠共10人（含上訴人）時環保局暨
    3個廠，亦認定以工程職系資格得支領環境保護機關專業人
    員專業加給（上開3函旨揭含行政、勞工安全等項目）。至
    台北市政府92年3月20日府人四字第09207826200號函明確旨
    揭「...... 案內所列秘書、勞安室主任及辦理勞安業務之
    工程員等3個職務，共計10員係辦理焚化廠有關行政事務，
    尚非專任從事環境保護之專業人員...... 」，後認定不准
    支領環保專業加給。此時上開3個廠共10員（含上訴人）被
    台北市政府明確指為行政事務人員，惟3個廠除秘書外其他7
    員均是工程職系之技術人員或衛生環保技術職系，既是經地
    方制度法第62條編制，並經台北市政府84年8月7日84府法3
    字第84051034號令訂定及87年5月1日87府法3字第870269840
    0號令修正之編制而設置之「職務說明書及工作項目」，豈
    是行政事務人員？顯係台北市政府曲釋工作項目與職責，有
    故意或過失扣發暨不發伊環保專業加給。綜上，被上訴人等
    在可支領環保專業加給資格認定上，有前後不一致之處分，
    且有故意或過失之犯意，造成伊金錢財產的損失。再伊經復
    審、再復審、行政訴訟、聲請大法官釋憲未果後，再聲請國
    賠訴願、國賠再訴願程序進行中，聲請國賠協議均拒絕伊所
    請求：為何王延昌、黃玉婷、陳昭如及伊共4位被先後廠長
    利用職權暫調台北市政府人事處所謂行政工作，王延昌、黃
    玉婷、陳昭如3位調整工作職掌及准予全額領取，獨扣發暨
    不發伊環保專業加給等，做出說明（上列3位是94年3月才歸
    建，有木柵廠94年3月1日北市環木焚人字第00000000000號
    令為證），另如依工作項目與職責為支領加給依據，為何陳
    昭如在上開第00000000000號令發佈後將工作項目與職責交
    給木柵廠第三組高文嘉，現由劉繼華承辦，卻又不能支領加
    給，台北市政府人事處在90年3月19日、9 0年4月17日是認
    定含行政、勞工安全等工作項目可支領，至91年12月23日及
    92年3月20日又以辦理焚化廠有關行政事務不准領，違反國
    家賠償法第2條、中央法規標準法第18條、行政程序法第5、
    6條規定，被上訴人提供原始陳辦函件及4次列冊名單，說明
    及解釋2種雙重標準，並應重新裁定以維權益等語。
三、經查，依上訴人於上訴狀內記載之上訴理由，僅係就原審取
    捨證據、認定事實之職權行使，指摘為不當，並未具體表明
    原判決所違背之法令及具體內容，就整體訴訟資料亦無從認
    定原判決有何違背法令之具體事實，難認已於上訴狀內依法
    表明原審判決如何具體違背法令，揆諸首揭說明，應認其上
    訴為不合法。
四、本件第二審訴訟費用，確定為如主文第2項所示金額。
五、據上論結，本件上訴不合法，依民事訴訟法第436條之32第2
    項準用第444條第1項前段、第436條之19第1項、第95條、第
    78條，裁定如主文。
中    華    民    國    97    年    6     月    30    日
              民事第六庭審判長法  官  張競文
                              法  官  鄧德倩
                              法  官  蕭清清
以上正本係照原本作成
本裁定不得抗告
中    華    民    國    97    年    6     月    30    日
                              書記官  林秀娥


司法院資訊處製作；財團法人民間司法改革基金會備份。
